【裁判字號】    99,抗,33
【裁判日期】    990412
【裁判案由】    聲請撤銷緩刑
【裁判全文】
臺灣高等法院高雄分院刑事裁定            99年度抗字第33號
聲  請  人  臺灣高雄地方法院檢察署檢察官
抗  告  人
即受刑人    甲○○
上列抗告人因聲請撤銷緩刑案件，不服臺灣高雄地方法院中華民
國99年1 月8 日裁定（98年度審撤緩字第163 號），提起抗告，
本院裁定如下：
    主  文
原裁定撤銷。
聲請駁回。
    理  由
一、本件抗告意旨略以：抗告人並非故意不繳納金錢，實因經濟
    困頓，遵期至地檢署報到時即口頭請求分期付款，又具狀向
    地檢署請求分期，均未獲回應，並非故意不予理會。且抗告
    人戶籍雖在高雄縣鳳山市○○○路545 巷50號，但抗告人及
    妻小並未實際居住該處，而係住高雄市○○區○○街40號3
    樓之1 ，原裁定所載地檢署曾二度發文通知遵期支付，抗告
    人均不知情，並非故意不予理會，為此請求撤銷原裁定。
二、聲請意旨略稱：抗告人即受刑人甲○○（下稱受刑人）因偽
    證案件，經原審法院以98年度審訴字第1353號判處有期徒刑
    3 月，緩刑2 年，緩刑期間應向國庫支付新臺幣3 萬元，於
    民國98年6 月15日確定在案，嗣經臺灣高雄地方法院檢察署
    傳喚、電話催繳受刑人依判決履行給付，竟置之不理，核其
    行為乃違反刑法第74條第2 項第4 款之規定，情節重大，足
    認原宣告之緩刑難收其預期效果，而有執行刑罰之必要，已
    合於刑法第75條之1 第1 項第4 款所定得撤銷緩刑宣告之原
    因，爰依刑事訴訟法第476 條之規定聲請撤銷受刑人之緩刑
    宣告等語。
三、按刑法關於撤銷緩刑宣告之條文，業於98年5 月19日修正公
    布，並於98年9 月1 日施行。而就修正施行後之法律適用，
    刑法施行法第6 條之1 第2 項特此明定：「於中華民國98年
    5 月19日刑法修正施行前，受緩刑之宣告，98年5 月19日修
    正刑法施行後，仍在緩刑期內者，適用98年5 月19日修正施
    行之刑法第75條、第75條之1 及第76條規定。」查受刑人甲
    ○○因偽證案件，經原審法院以98年度審訴字第1353號判處
    有期徒刑3 月，緩刑2 年，並依刑法第74條第2 項第4 款規
    定，命應向公庫繳納新臺幣（下同）3 萬元，於98年6 月15
    日確定在案等情，有該判決書及臺灣高等法院被告前案紀錄
    表各1 份附卷可稽，此部分事實堪以認定。本案受刑人既係
    於98年5 月19日刑法修正施行前受緩刑宣告，且修正施行後
    仍在緩刑期內（緩刑期間至100 年6 月14日屆滿），則依前
    揭法條規定，本件撤銷緩刑之聲請，自應適用98年9 月1 日
    修正施行後即現行刑法第75條、第75條之1 及第76條規定。
四、次按受緩刑之宣告，而違反第74條第2 項第1 款至第8 款所
    定負擔情節重大者，足認原宣告之緩刑難收其預期效果，而
    有執行刑罰之必要者，得撤銷其緩刑宣告，現行刑法第75條
    之1 第1 項第4 款亦有明文。是以本條係採用裁量撤銷主義
    ，賦與法院撤銷與否之權限，實質要件即以「足認原宣告之
    緩刑難收其預期效果，而有執行刑罰之必要」，供作審認之
    標準。至於所謂「情節重大」，係指：受判決人顯有履行負
    擔之可能，而隱匿或處分其財產、故意不履行、無正當事由
    拒絕履行或顯有逃匿之虞等情事而言。準此，上揭「得」撤
    銷緩刑之情形，法官應依職權本於合目的性之裁量，妥適審
    酌被告於緩刑期間內違反應遵守事項之情節是否重大，是否
    已難收其預期之效果，而確有執行刑罰之必要，此與刑法第
    75條第1 項所定2 款要件，有一具備，即毋庸再行審酌其他
    情狀，應逕予撤銷緩刑之情形不同。
五、經查：受刑人確有妻女尚待扶養，且積欠全民健康保險費及
    妻子之醫藥費等情形，業據其提出戶口名簿謄本、健保費繳
    款單及欠費明細表影本為證，堪認確有無力繳納上開緩刑公
    庫金之情形。再受刑人先後經執行檢察官通知應於98年8 月
    6 日、98年9 月9 日上午10時至高雄地方法院檢察署執行科
    辦理繳納緩刑判決金事宜，均以伊以打零工維生，找不到工
    作，且名下無任何財產，生活困苦，無力支付3 萬元為由，
    分別於98年7 月30日、98年10月8 日具狀表明聲請按月於每
    月15日分10期支付緩刑公庫金3 萬元，惟並未獲檢察官為任
    何准否之表示，業經本院核閱該案卷宗無誤。本院再向執行
    機關即臺灣高雄地方法院檢察署函詢准否之理由，據覆以：
    「依高檢署辦理受刑人易科罰金分期繳納要點辦理，罰金以
    一個月為一期，故本件罰金比照辦理，無法予以分期」等語
    ，此有臺灣高雄地方法院檢察署99年3 月31日雄檢惠峽98執
    緩296 字第39885 號函在卷可查。則據該函文所示，本案緩
    刑負擔之公庫金得比照適用法務部所頒定之「高等法院以下
    各級法院檢察署辦理受刑人分期繳納罰金要點」辦理，而受
    刑人既聲請按月分10期繳納緩刑公庫金，並提出相關證明文
    件，何有無法准予分期繳納之情事？復何以檢察官既稱得依
    上開要點「比照辦理」，又謂無法准以分期繳納，實令人費
    解。況上開受刑人分期繳納罰金要點中，並無任何每期最低
    應繳金額之限制，檢察官縱認受刑人聲請繳納之各期應繳金
    額過低，仍可指定適當之金額供受刑人繳納。是以本案受刑
    人既係因經濟困難，無力一次繳納緩刑公庫金，並已2 次具
    狀請求檢察官准予分期繳納，並無逃避執行之意，而檢察官
    既未為任何准否之表示，且所執上開否准聲請之理由亦嫌無
    據，實難僅以受刑人未依檢察官通知繳納緩刑公庫金一端，
    遽認其違反緩刑所定負擔而情節重大，而認原宣告之緩刑難
    收其預期效果。且檢察官亦未舉出受刑人有何其他隱匿或處
    分其財產、故意不履行、無正當事由拒絕履行或顯有逃匿之
    虞等情事，檢察官執此聲請撤銷受刑人之緩刑宣告，並無理
    由，應予駁回。
六、原審未予詳查，即以受刑人未繳納公庫金為由，遽為准予撤
    銷緩刑宣告之裁定，容有未當，受刑人執此提起抗告，為有
    理由，自應由本院將原裁定撤銷，並於主文第2 項逕為駁回
    檢察官聲請之裁定。
七、據上論結，應依刑事訴訟法第413 條，裁定如主文。
中    華    民    國    99    年    4     月    12    日
                  刑事第七庭    審判長法  官 莊飛宗
                                      法  官 謝宏宗
                                      法  官 蔡廣昇
以上正本證明與原本無異。
不得再抗告。
中    華    民    國    99    年    4     月    12    日
                                      書記官 曾允志

司法院資訊處製作；財團法人民間司法改革基金會備份。
